【裁判字號】    90,自,33
【裁判日期】    900928
【裁判案由】    傷害等
【裁判全文】
臺灣花蓮地方法院刑事判決                              九十度自字第三三號
    自  訴  人  丁○○
    自訴代理人  庚○○
    被      告  戊○○
    被      告  甲○○
    被      告  己○
右列被告因恐嚇案件，經自訴人提起自訴，本院判決如左：
    主  文
戊○○、甲○○、己○均無罪。
    理  由
一、自訴意旨略以：自訴人與被告三人均為鄰居，被告戊○○、甲○○則為夫妻。自
    訴人因幫忙鄰居丙○○修理房屋而與伊等有所爭執。於民國（下同）九十年七月
    二十日，自訴人與案外人吳得勝因幫忙丙○○修理屋頂，戊○○即在修理之房屋
    下，再三以不堪入耳之言語辱罵自訴人，稱自訴人不守婦道，到處與人睡覺（公
    然侮辱部分業經自訴人撤回自訴），並要殺死自訴人全家等語，致使自訴人心生
    畏懼。嗣於九十年八月五日下午，自訴人在幫忙丙○○修理紗窗時又不幸為被告
    戊○○夫妻遇見，斯時又是一頓辱罵，詎料當晚約七時許，被告戊○○竟夥同己○持木棍進入自訴人家中毆打自訴人（傷害部分亦經自訴人撤回自訴在案），被
    告甲○○則持掃刀在門外把風，並且叫囂要殺死自訴人全家等語，致使自訴人心
    生畏懼，因認被告三人共同涉犯刑法第三百零五條之恐嚇危害安全罪等語。
二、按犯罪事實應依證據認定之，無證據不得推定其犯罪事實。又不能證明被告犯罪
    者，應諭知無罪之判決，刑事訴訟法第一百五十四條、第三百零一條第一項分別
    定有明文。又事實之認定，應憑證據，如未能發現相當證據，或證據不足以證明
    ，自不能以推測或擬制之方法，為裁判基礎（最高法院四十年臺上字第八六號判
    例參照）。再告訴人之告訴，本以使被告受刑事訴追為目的，故其陳述是否與事
    實相符，自應調查其他證據，以資審認，苟其所為攻擊之詞，尚有瑕疵，則在此
  瑕疵未予究明以前，即不能遽採為斷罪之基礎（最高法院六十九年臺上字第一五
    三一號判決參照）。
三、自訴人認被告戊○○三人共同涉犯上述恐嚇罪嫌，無非以證人丙○○、吳得勝之
    證詞為論據。訊據被告戊○○、甲○○、己○三人均堅詞否認有上述恐嚇之犯行
    ，辯稱：當天伊等雖有和自訴人發生口角爭執，並且發生扭打情事，但並未有恐
    嚇之情事，伊等均被自訴人打傷，也先提出傷害告訴在案（亦已與自訴人達成民
    事和解，撤回對丁○○之傷害告訴在案），伊等確實沒有恐嚇自訴人等語。經查
    ：自訴人於本院審理時係指訴稱「當天（九十年七月二十日）傍晚我和吳得勝在
    幫丙○○修屋頂，戊○○都罵我和丙○○到外面和人睡覺，還有罵吳得勝睡他老
    婆這樣很難聽的話，我們都不理他，後來我們下來就沒有再罵了」、「九十年八
    月五日當天我在丙○○的家幫丙○○修紗窗，戊○○、甲○○他們兩夫妻各拿一
    根木棍在旁邊罵我們二個，都罵我們不守婦道很難聽這樣的話，我們釘好進去我
    家，己○和戊○○也衝進來，己○拿木棍打我肩部、頭部和我的手腕，戊○○則
    是徒手打我，丙○○也在屋內，他們在打我同時甲○○也在門口拿一支除草刀對
    著屋內喊說『妳靠誰都沒有用、如果你們出來的話就要拿刀把你們砍死』這樣的
    話，後來戊○○和己○先出去，結果戊○○又回去拿一支更長除草刀拿給甲○○
    顧我們不要讓我們出去，後來我報警，警察就來了，警察看了一下就走了，但是
    警察來的時候甲○○仍然拿著那把掃刀在門口一直罵，說你們如果出來要把我們
    殺死等語，結果警員沒有處理，我就再打電話，隔了半小時第二次警察又來了，
    警察問我發生何事，我就跟警察講，但沒有製作筆錄」等語（見本院九十年八月
    二十九日審判筆錄），惟證人丙○○則於本院審理時結證稱「九十年七月二十日
    當天傍晚吳得勝和自訴人和我三人爬上我家屋頂修理，戊○○就在下面罵我和自
    訴人說我們每天出去找男人睡覺和男人打炮講這樣話，都是罵這樣很難聽的話，
    我們都沒有回答他，後來我們下來戊○○就沒有罵了」、「因為我家紗窗被颱風
    吹壞，自訴人在九十年八月五日當天傍晚幫我修理，被甲○○、戊○○夫妻看到
    ，他們就罵我們說房子不要給我們住，叫我們不要釘，我們不敢回答，我們就繞
    道回自訴人的家，結果又被他們走過來圍著我們罵我們很壞、很爛，我們也沒有
    回答，我們一到自訴人家開門準備要進去屋內時，戊○○和己○就一下子衝進去
    屋內，而戊○○手持木棍、己○是空手，當時戊○○用木棍打自訴人的手臂和額
    頭，己○抓住丁○○的手讓戊○○打，當時是在屋內，當時甲○○在外面罵我們
    很爛那些很難聽的話。後來打完出去以後，戊○○就從他家拿一把掃刀長約一百
    三十公分的掃刀，拿給甲○○，站在門口說我們出去就要殺，甲○○站了一個小
    時，吳得勝後來還車有看到戊○○拿那把掃刀給甲○○，己○打完之後他老婆就
    把他帶回去，當時只有我們這些人，第一批警察來時看一下就走了，過了壹個小
    時第二批警察有問我們為何打架，有作筆錄」等語（見本院九十年八月二十九日
    審判筆錄）、另證人吳得勝則結證稱「九十年七月二十日當天傍晚四、五點左右
    丙○○屋頂漏雨我去幫他修理，當時有我、丁○○、丙○○在場，我在屋頂釘時
    戊○○就在下面罵我說我睡他老婆，我跟他說不要亂講話、講話要有證據。我看
    他年紀很大我生氣就先離開了。我就沒有再回來了」、「九十年八月五日當時發
    生事情時我沒有在場，我到時被告和自訴人他們已經打完架了，我看到自訴人有
    瘀傷，在場還有自訴人、丙○○、甲○○、戊○○等人我並沒有看到己○，當時
    他們還在自訴人門口互相叫罵，我看到自訴人受傷，我才準備用汽車載自訴人去
    醫院時，結果戊○○丟壹支有加木柄長約三尺左右的柴刀給甲○○檔在自訴人的
    家門口，以致自訴人不敢出來，以致無法送自訴人去醫院，戊○○丟完那把柴刀
    給甲○○後他就先走回去了，丙○○當時和自訴人站在門口」等語（見本院九十
    年八月二十九日審判筆錄），稽諸上述自訴人之指訴、證人甲○○、吳得勝之證
    詞，均無被告戊○○於九十年七月二十日傍晚有對自訴人如何恐嚇之言詞致使自
    訴人心生畏懼之言詞供述，尚難以自訴人於自訴狀中之指訴即認被告戊○○有於
    九十年七月二十日傍晚恐嚇自訴人之犯行可言。另再稽諸自訴人就九十年八月五
    日當天發生情事之指訴與證人甲○○之證詞究係何被告持木棍毆打自訴人？何被
    告徒手毆打自訴人之情節互相矛盾，已生齟齬。況當晚前往處理之警員（第一次
    前往處理）乙○○於本院審理時亦結證稱「‧‧‧‧‧‧到達現場時我看到他們
    在丁○○家門口發生口角，我過去時看到戊○○、丁○○二人發生口角，那時還
    沒有發生鬥毆的事，我叫他們不要再吵了，當時勤務中心通報也是講有人在吵架
    ，我就把它們拉開叫他們各自回去，那時我有看到丁○○有拿一根綠色的竹子，
    其他人都是空手，我去處理時戊○○有跟我說他被人打傷，我有看到戊○○手流
    血，戊○○他當時很生氣有跟我說他要告丁○○，我跟她說鄰居不要生氣不要吵
    架，他們各自回家，我才離開」、「（問：你去處理有無看到被告他們拿鐮刀和
    木棍？）答：我只有看到丁○○拿綠色竹子，確實沒有看到被告他們拿鐮刀和木
    棍」等語（見本院九十年九月二十一日審判筆錄），顯見警員乙○○前往處理時
    ，僅看見自訴人手中持有一支綠色竹子，並未看見被告等人手持木棍及鐮刀，應
    認被告等人所辯之詞，堪足採信。
四、綜上所述，本件自訴人所為之指訴與證人丙○○、吳得勝、乙○○所為之證詞並
    不相符，尚難徒以其片面之指訴遽令被告戊○○、甲○○、己○入罪。此外，復
    查無其他積極證據，足認被告三人確有自訴人所指訴之恐嚇犯行。揆諸首揭說明
    ，不能證明被告犯罪，依法均應諭知無罪之判決，俾免冤抑。
據上論斷，應依刑事訴訟法第三百四十三條、第三百零一條第一項前段，判決如主文
。
中      華      民      國    九十      年      九      月    二十八    日
                              臺灣花蓮地方法院刑事庭
                              法  官  林  國  泰
如對本判決不服，應於送達後十日內，向本院提出上訴狀。（應抄附繕本）


司法院資訊處製作；財團法人民間司法改革基金會備份。
